臺灣高等法院刑事判決　　　　　　　　　　　　　九十三年度上易字第一三九八號
　　上　訴　人　乙○○
　　即自訴　人
　　被　　　告　甲○○
右上訴人因被告詐欺等案件，不服臺灣板橋地方法院九十三年度自字第四０號，中華
民國九十三年六月二十四日第一審判決，提起上訴，本院判決如左：
    主  文
上訴駁回。
    理  由
一、自訴意旨略以：「(一)、為原告乙○○乃於八十九年七月間，經友人黃永龍（住址
    見證一）介紹，進而認識甲○○其人，且經甲○○告訴而得知其乃黃永龍之小弟
    。(二)、被告甲○○於八十九年約九月底十月中旬間曾因要與剛認識之女友出去遊
　　玩、唱歌，而向原告商借金項鍊一條（約一兩餘重），嘟澎打火機一顆，說明是
  　因身上無甚派頭，需向原告借此二物充場面，請原告念其乃黃永龍小弟，而原告
    又與黃永龍交情非泛泛之情份上，借予他一天，他將於隔天之下午前送來歸還，
    原告乃被其所一直軟言相求而心軟借予他，並囑咐其一定要按時歸還，因上述兩
    樣物品乃原告女友於生日時所送，甚具紀念意義。詎料，被告將東西借走之後，
    即開始避不見面，原告也多次尋找均無所獲，直至原告於八十九年十一月四日因
    案入監服刑始作罷。(三)、原告原在雲林第二監獄服刑，於九十一年十一月十四日
　　因另案借提至板橋地方法院應訊暫押臺北分監。而於同年十二月二十七日出庭時
  　，於法院地下室之候訊室遇見被告恰巧也因案候訊，原告當時曾詢問被告將向原
    告商借之物放在哪裡，為何都無歸還且避不見面，經被告訴說乃因其無金錢可購
    買毒品，故才將從原告處所借之物典當掉以換金錢購買毒品，並問原告當掉而已
    不行嗎？又沒多少錢等語。原告一時氣憤不過和他發生爭執，此事情可傳問當日
    執勤法警作證（當時為法警所制止）。(四)、原告於解還回雲林第二監獄後，常想
　　及被告當時之態度及事後根本毫無悔意，愈想愈覺氣憤難平，故懇請鈞院查察，
  　還給原告一個公平之判決，判請被告歸還其所向原告借去之金項鍊及嘟澎打火機
    各一，以維法律之正義、司法之公正，如蒙惠准，不勝感禱」等語。
二、按犯罪之被害人得提起自訴。前項自訴之提起，應委任律師行之，刑事訴訟法第
    三百一十九條第一項前段、第二項定有明文。又自訴人未委任代理人，法院應定
    期間以裁定命其委任代理人；逾期仍不委任者，應諭知不受理之判決。刑事訴訟
    法第三百二十九條第二項亦有明文規定。
三、經查：
(一)、自訴人提起本件自訴，並未委任律師為代理人，經原審法院於民國（下同）九十
　　三年五月二十一日裁定命自訴人於收受送達後五日內補正，該裁定已於九十三年
　　五月三十一日送達自訴人，有送達證書在卷可稽（原審卷第十至十一頁）。自訴
    人逾原審法院裁定期間，迄未為補正，其起訴程式於法未合，原審法院依刑事訴
    訟法第三百二十九條第二項、第三百四十三條、第三百零七條首揭規定，逕為不
    受理之諭知。
(二)、經核原審判決認事用法並無不合，自訴人上訴雖略以：「上訴人乙○○為被告甲
　　○○詐欺等案件，不甘受其所騙及侵佔物品而提出自訴，前貴院曾來文諭知自訴
　　人需補正委任律師，否則無法受理此案。然上訴人曾告知貴院，上訴人實無經濟
　　能力可負擔得起聘任律師之費用，奈何貴院並不憐憫上訴人家境清寒，經濟困難
　　之困境，仍諭知上訴人本件案件不受理，頓使上訴人嘆呼：世道不公，社會、國
　　家正義不彰，故懇請鈞院體察上訴人之困境，為上訴人另闢一合法之法律途逕，
　　以助上訴人得以為此申冤，以張法律之公正，如蒙惠准，不勝為禱」等語，惟查
　　，追訴犯罪固併採國家與個人追訴方式，但為確實保障人權以及無罪推定原則，
　　遵循證據法則提高追訴犯罪品質並且避免濫訴，立法乃規定自訴需強制由律師代
　　理，本件自訴人雖陳稱無資歷，但仍可循國家追訴訟犯罪之方式為之，是自訴人
　　之上訴為無理由，應予以駁回，並不經言詞辯論程序為之。
據上論斷，應依刑事訴訟法第三百六十八條、第三百七十二條，判決如主文。
中　　　華　　　民　　　國　　九十三　　年　　　　九　　月　　　七  　　日
                            臺灣高等法院刑事第七庭
                                審判長法  官　吳 啟 民
                                      法  官　林 瑞 斌
                                      法  官　施 俊 堯
右正本證明與原本無異。
不得上訴。
                                      書記官  陳 彥 蕖
中　　　華　　　民　　　國　　九十三　　年　　　　九　　月　　　七  　　日
